臺灣桃園地方法院刑事判決
                                        109年度自字第1號
自  訴  人  國合營造事業有限公司

法定代理人  李雪玉
自訴代理人  楊子莊律師
被      告  吳昆興


選任辯護人  楊逸民律師
            鮮永中律師
右被告因竊盜案件，經自訴人提起自訴，本院判決如下：
      主  文
本件自訴不受理。
      理  由
一、自訴意旨略以：被告吳昆興為長鴻電子股份有限公司（下稱
    長鴻電子公司）之負責人，與告訴人國合營造事業有限公司
    （下稱國合公司）約定由告訴人施作桃園市○○區○○段00 0 
    地號廠房增建及一樓停車塔工程，因長鴻公司與告訴人就機
    械停車塔高度雙方有爭執，名鴻公司委託律師於 108年 5 
    月 15 日以存證信函通知告訴人前確認機械停車位設備高度
    ，被告竟意圖為自己不法之所有，於民國 108 年 3月間某
    日不詳時間，在桃園市○○區○○路 00 號，雇用工人竊取告訴
    人所有之電子機械停車設備，並指示將拆除之機械停車設備
    料件藏匿，告訴人於 108 年 5 月 23 日前往確認時發現失
    竊，告訴人於 108 年 5 月 23 日以存證信函，通知被告失
    竊，警告被告：「長鴻公司明知本件仍在訴訟程序中，顯已
    嚴重違反契約規定。」被告始於同年 5 月 27日以存證信函
    通知自訴人機械料件所在位置，要自訴人自行取回。被告所
    為，毀越門窗、牆垣而犯之，涉犯刑法第 321條加重竊盜罪
    嫌。
二、按「同一案件經檢察官依第二百二十八條規定開始偵查者，
    不得再行自訴。但告訴乃論之罪，經犯罪之直接被害人提起
    自訴者，不在此限。」刑事訴訟法第323 條第1 項定有明文
    。又該條所謂「同一案件」，「係指同一被告被訴之犯罪事
    實係屬同一者而言，如其被訴之犯罪事實同一，不因自訴人
    與檢察官所主張之罪名不同，遂謂非同一案件。」（最高法
    院 28 年上字第 1474 號刑事判決意旨參照）、「所謂同一
    案件，係指所訴彼此兩案為同一被告，其被訴之犯罪事實亦
    屬同一者而言，而其彼此兩案所訴被告同一，被訴之犯罪事
    實亦無異，不因前後所主張之罪名有異即可謂非同一案件。
    」（最高法院 49 年台上字第 315 號刑事判決意旨參照）
    、「刑事訴訟法第 323 條第 1 項所謂同一案件，係指同一
    被告被訴之犯罪事實同一者而言，如其被訴之犯罪事實同一
    ，不因自訴人所主張之罪名不同，遂謂非同一案件。」（最
    高法院 72 年度台上字第 1048 號刑事判決意旨參照）、「
    同一案件經檢察官依刑事訴訟法第 228 條規定開始偵查者
    ，不得再行自訴。又不得提起自訴而提起者應諭知不受理之
    判決。同法第323條第1項、第334條分別定有明文。」（最
    高法院98年度台上字第3665號刑事判決意旨參照）。是以，
    刑事訴訟法第 323 條第 1 項所指「同一案件」，係指兩案
    為同一被告，其被訴之犯罪事實亦屬同一者而言，且不因前
    後所主張之罪名有別，即可認非屬同一案件，此迭經最高法
    院於刑事裁判書類敘明綦詳。經查：
（一）自訴人前於 108 年 6 月 4 日，即曾以告訴人身分，委
      任簡景祺為告訴代理人，前往桃園市政府警察局中壢分局
      文化派出所對被告吳昆興提出竊佔告訴，告訴之犯罪事實
      為「因為我承包的工程，機械停車設備遭業主竊佔，所以
      我來派出所提告製作筆錄。」、「（警問：你於何時、何
      地遭和廠商竊佔機械停車設備？）我的廠商於 108 年 5
      月 20 日 14 時許，在中壢區北園路 30 號，發現長鴻電
      子股份有限公司，擅自將我們施作的機械停車位設備拆除
      ，並且偷偷載去藏起來。」、「（警問：你承攬長鴻電子
      股份有限公司何項工程？有無簽立合約？由誰負責簽約？
      簽約時間及完工期限為何？）承攬機械停車設備施作。有
      簽立合約，我是景祺工程有限公司負責人，也是合約國合
      營造事業有限公司連帶保證人，由我代表國合營造，跟甲
      方吳昆興一起簽約。（後略）」、「（警問：拆除後之機
      械停車設備被藏在何處？）我在 108 年 5 月 27 日收到
      長鴻電子寄來的存證信函，主旨說請我們到桃園市○○區○○
      街 00 巷 00 號取回拆除後之機械停車設備料件。」、「
      （警問：你有無國合營造事業有限公司委託書？）我有國
      合營造事業有限公司委託書。（警問：你是否要提出告訴
      ？）是的我對長鴻電子有限司負責人吳昆興提出竊佔的告
      訴。」此有簡景祺 108 年 6 月 4 日警詢筆錄、長鴻電
      子股份有限公司委任簡景祺為告訴代理人之委任狀各1 份
      在卷可稽；又依簡景祺於上開警詢期日所提長鴻公司與國
      合公司之工程契約書所載，雙方約定之工程施作地點為桃
      園市○○區○○段 000 地號之廠房增建工程，此有該工程契
      約書 1 份存卷可參。是觀諸上情，本案自訴人國合公司
      前於 108 年 6 月 4 日，以告訴人身分委任告訴代理人
      對被告即長鴻公司負責人吳昆興提出竊佔告訴之犯罪事實
      ，係其發包委由告訴代理人簡景祺施作桃園市○○區○○段 0
      00 地號廠房增建工程，惟被告即長鴻公司負責人吳昆興
      竟在桃園市○○區○○路 00 號，擅自拆除告訴代理人所施作
      之電子機械停車設備，並將拆除之機械停車設備料件放置
      桃園市○○區○○街 00 巷 00 號之廠房此一事實，首堪認定
      。
（二）再者，國合公司所為前開告訴之犯罪事實，經桃園桃園市
      政府警察局中壢分局於 108 年 9 月 9 日以刑事案件報
      告書移送臺灣桃園地方檢察署，並由該署於 108 年 9 月
      18 日分108年度偵字第25874號案件，而由檢察官依刑事
      訴訟法第228條規定開始偵查，此有上開刑事案件報告書
      上臺灣桃園地方檢察署收狀章、臺灣桃園地方檢察署年度
      偵字第 25874 號案件卷面分案日期在卷可佐。而觀諸臺
      灣桃園地方檢察署檢察官偵查程序中對被告吳昆興、告訴
      代理人簡景祺之訊問內容，亦均針對被告吳昆興被訴竊佔
      罪嫌，認其在桃園市○○區○○路 00 號，擅自拆除國合公司
      委由簡景祺施作之桃園市○○區○○段 000 地號廠房增建工
      程之電子機械停車設備，並將之放置於桃園市○○區○○街 0
      0 巷 00 號廠房之事實為偵查，此有 108年 10 月 21 日
      吳昆興訊問筆錄、108 年 10 月 28 日簡景祺訊問筆錄在
      卷可參；又臺灣桃園地方檢察署檢察官嗣於 108 年 11 
      月 26 日，就告訴人國合公司前揭告訴之犯罪事實即「被
      告吳昆興為長鴻電子公司之負責人，與告訴人國合營造事
      業有限公司（下稱國合公司）約定由告訴人施作桃園市○○
      區○○段 000 地號廠房增建工程，因告訴人委由告訴代理
      人簡景祺施作機械停車塔高度有瑕疵，經被告通知未為改
      善，詎被告竟意圖為自己不法之所有，基於竊佔之犯意，
      於民國 108 年 3 月 25 日某時，在桃園市○○區○○路 00 
      號，雇用工人拆除告訴代理人所施作之電子機械停車設備
      ，並指示將拆除之機械停車設備料件放置桃園市○○區○○街
       00 巷 00 號之廠房（毀損部分，未據告訴），以此方式
      竊佔他人建築物增建之附屬物，因認被告涉犯修正前刑法
      第320 條第 2 項竊佔罪嫌」，以 108 年度偵字第 25874
       號不起訴處分書對被告吳昆興為不起訴處分，此有該不
      起訴處分書 1份在卷可稽。是以，國合公司所為前開告訴
      之犯罪事實，既經臺灣桃園地方檢察署檢察官於 108 年 
      9 月 18 日，依刑事訴訟法第 228 條規定，以 108 年度
      偵字第 25874 號案件開始偵查，且該犯罪事實又非告訴
      乃論之罪，則同一案件依刑事訴訟法第323 條第 1 項前
      段之規定，原已不得再行自訴，自屬當然。
（三）而查，國合公司於本案中自訴之犯罪事實即「被告吳昆興
      為長鴻電子股份有限公司（下稱長鴻電子公司）之負責人
      ，與告訴人國合營造事業有限公司（下稱國合公司）約定
      由告訴人施作桃園市○○區○○段 000 地號廠房增建及一樓
      停車塔工程，因長鴻公司與告訴人就機械停車塔高度雙方
      有爭執，名鴻公司委託律師於 108 年 5 月 15 日以存證
      信函通知告訴人前確認機械停車位設備高度，被告竟意圖
      為自己不法之所有，於民國 108 年 3 月間某日不詳時間
      ，在桃園市○○區○○路 00 號，雇用工人竊取告訴人所有之
      電子機械停車設備，並指示將拆除之機械停車設備料件藏
      匿，告訴人於 108 年 5 月 23 日前往確認時發現失竊，
      告訴人於 108 年 5 月 23 日以存證信函，通知被告失竊
      ，警告被告：『長鴻公司明知本件仍在訴訟程序中，顯已
      嚴重違反契約規定。』被告始於同年 5 月 27 日以存證信
      函通知自訴人機械料件所在位置，要自訴人自行取回。被
      告所為，毀越門窗、牆垣而犯之，涉犯刑法第 321 條加
      重竊盜罪嫌。」一節，與前開其以告訴人身分在臺灣桃園
      地方檢察署 108 年度偵字第 25874 號案件所為告訴之犯
      罪事實即「被告吳昆興為長鴻電子公司之負責人，與告訴
      人國合營造事業有限公司（下稱國合公司）約定由告訴人
      施作桃園市○○區○○段 000 地號廠房增建工程，因告訴人
      委由告訴代理人簡景祺施作機械停車塔高度有瑕疵，經被
      告通知未為改善，詎被告竟意圖為自己不法之所有，基於
      竊佔之犯意，於民國 108 年 3 月 25 日某時，在桃園市
      ○○區○○路 00 號，雇用工人拆除告訴代理人所施作之電子
      機械停車設備，並指示將拆除之機械停車設備料件放置桃
      園市○○區○○街 00 巷 00 號之廠房（毀損部分，未據告訴
      ），以此方式竊佔他人建築物增建之附屬物，因認被告涉
      犯修正前刑法第320 條第 2 項竊佔罪嫌。」一節，兩者
      相較，其自訴及告訴之犯罪事實被告均為吳昆興、被害人
      均為國合公司、犯罪時間均為 108 年 3 月、犯罪地點均
      為桃園市○○區○○路 00 號、犯罪手法均係被告吳昆興擅自
      拆除國合公司之電子機械停車設備並將之藏匿，是兩者顯
      屬被告同一、犯罪事實同一之同一案件，至為灼然，至國
      合公司於自訴時主張之罪名即刑法第 321 條加重竊盜罪
      ，雖與告訴時主張之罪名即修正前刑法第 320 條第 2 項
      竊佔罪，兩者相異，惟依前開最高法院判決意旨，該罪名
      前後之主張有別，並不影響案件同一性之認定。是以，上
      開犯罪事實既經國合公司提出告訴後，於 108 年 9 月 1
      8 日經臺灣桃園地方檢察署檢察官依刑事訴訟法第 228 
      條規定開始偵查，則依刑事訴訟法第 323 條第 1 項前段
      之規定，自斯時起即不得再行自訴，是自訴人於109年2月
      11日具狀就此同一案件向本院提起自訴，自於法有違。
（四）至自訴代理人於本院準備程序中，固屢稱「當時是國合營
      造事業有限公司自己告的，搞不清楚是竊盜還是竊佔」、
      「因為告訴事實是竊占，自訴認為事實構成竊盜」、「告
      訴人是以竊佔事實提出告訴，本案是以竊盜事實提出告訴
      」而稱自訴人於桃園地檢署108 年度偵 25874 號案件之
      「告訴事實」為「竊佔」、然本案「自訴事實」為「竊盜
      」云云。惟查，刑事訴訟法第 323 條第 1 項所指「同一
      案件」，係指兩案為同一被告，其被訴之犯罪事實亦屬同
      一者而言，且不因前後所主張之罪名有別，即可認非屬同
      一案件，迭如前述，是自訴代理人屢次混淆「犯罪事實」
      與「罪名」之概念，而將自訴人所提上開告訴內容與自訴
      內容，實僅係就同一犯罪事實分別主張成立不同「罪名」
      （即告訴內容主張應成立竊佔罪、自訴內容主張應成立竊
      盜罪）一情，混淆錯稱係分別就「竊佔事實」提出告訴、
      就「竊盜事實」提出自訴，其主張顯屬違誤，要無足採。
三、此外，自訴代理人於本院準備程序中，屢稱臺灣高等檢察署
    就國合營造公司針對桃園地檢署檢察官108 年度偵25874 號
    不起訴處分所提之再議聲請，未曾審酌國合營造公司所主張
    之「竊盜罪」罪名，並出具臺灣高等檢察署認國合營造公司
    再議不合法之函文（臺灣高等檢察署109 年2 月10日檢紀崑
    109 上聲議1158字第1090000105號函）1 份為佐等語。惟查
    臺灣高等檢察署再議審酌範圍，與國合營造公司本次自訴所
    主張之犯罪事實，究否業曾經臺灣桃園地方檢察署檢察官開
    始偵查，兩者原屬二事。而自訴人本案自訴之犯罪事實，其
    同一案件業經國合公司委由告訴代理人簡景祺於於 108 年 
    6 月 4 日至桃園市政府警察局中壢分局文化派出所提出告
    訴，其並經臺灣桃園地方檢察署檢察官於 108 年 9 月 18 
    日依刑事訴訟法第 228 條規定開始偵查，依刑事訴訟法第 
    323 條第 1 項前段之規定，自斯時起即不得再行自訴，此
    迭如前述，不復贅言。況觀諸桃園地檢署檢察官108 年度偵
    25874 號不起訴處分書所載，檢察官除就國合營造公司告訴
    犯罪事實所主張之被告各舉，認「竊佔罪之行為客體為不動
    產，然電子機械停車設備料件並非不動產，而僅為不動產之
    構成部分，故縱被告確有將電子機械停車設備料件據為已有
    ，並排除他人使用之行為，亦難認定其所占有者屬『不動產』
    ；另被告拆除上開機械停車設備後，……既未排除告訴人對機
    械停車設備料件之取回權限，自亦難謂被告已破壞告訴人對
    機械停車設備料件之使用支配關係，並對之重新建立佔有支
    配關係，此與竊占罪之構成要件，亦有未合。」（見該不起
    訴處分書第 2 頁第 26 行至第 3 頁第 6 行）而認被告吳
    昆興所為並未構成竊佔罪外，另亦明確載稱「本件至多認被
    告似涉有修正前刑法第 320 條第 1 項竊盜罪嫌，然告訴代
    理人於偵查中證述……核與被告所辯相符，足認被告與告訴人
    之間因民事糾紛方拆除上開機械停車設備，被告主觀上是否
    有不法所有意圖，已有所疑，況被告於拆除上開機械停車設
    備後，於 108 年 5 月28 日通知告訴人於桃園市○○區○○街 
    00 巷 00 號取回拆除後之機械停車設備料件，此為告訴代
    理人於偵查中自承，益徵被告主觀上並無不法所有意圖，核
    與刑法竊盜罪之構成要件有間，自難以被告拆除上開機械停
    車設備之行為，而據以推論被告即涉犯刑法竊罪之犯行。」
    （見該不起訴處分書第 3 頁第 6 行至第19 行），而明確
    認定被告吳昆興亦未構成竊盜罪，此有上開不起訴處分書 1
     份在卷可稽。是以，國合營造公司於109年2月11日對被告
    吳昆興所提本案自訴犯罪事實，非僅與其前於桃園地檢署10
    8 年度偵25874 號案件中對被告吳昆興所提告訴犯罪事實完
    全一致，且該案檢察官甚且就國合營造公司於該案中所主張
    之竊佔罪罪名及國合營造公司嗣於本件自訴案件中始主張之
    竊盜罪罪名，均已詳予偵查、論述，益徵自訴代理人前揭主
    張，顯屬無據。
四、綜上所述，本件自訴人自訴被告吳昆興之犯罪事實，與其前
    於桃園地檢署 108 年度偵 25874 號案件中對被告吳昆興所
    提告訴犯罪事實，兩者為事實上同一案件，而此同一案件，
    業經臺灣桃園地方檢察署檢察官於 108 年 9 月 18 日，依
    刑事訴訟法第 228 條規定，以 108 年度偵字第 25874 號
    案件開始偵查，自訴人就此業經檢察官依刑事訴訟法第 228
     條規定開始偵查之同一案件，復於109年2月11日具狀向本
    院提起自訴，依刑事訴訟法第 323 條第 1 項之規定，自訴
    程序即屬不法，爰依刑事訴法第 334 條、343 條、307 條
    之規定，不經言詞辯論，逕為諭知不受理之判決。
據上論斷，應依刑事訴訟法第343 條、第323 條第1 項、第334
條、第307 條，判決如主文。 
中　　華　　民　　國　 110　　年　　12　　月　　30　　日
                  刑事第十六庭法　官　林蕙芳
以上正本證明與原本無異。
如不服本判決應於收受判決後20日內向本院提出上訴書狀，並應
敘述具體理由。其未敘述上訴理由者，應於上訴期間屆滿後20日
內向本院補提理由書(均須按他造當事人之人數附繕本)「切勿逕
送上級法院」。 
　　　　　　　　　　　　　　　書記官　陳忠順　　　　　　
中　　華　　民　　國　　111 　年　　1 　　月　　3 　　日